臺灣高等法院刑事判決　　　　　　　 96年度交上易字第168號
　上　訴　人　臺灣板橋地方法院檢察署檢察官
　被　　　告　甲○○
上列上訴人因被告過失傷害案件，不服臺灣板橋地方法院95年度
交易字第209號，中華民國 96年3月9日第一審判決（起訴案號：
臺灣板橋地方法院檢察署95年度偵字第9891號），提起上訴，本
院判決如下：
    主  文
上訴駁回。
    事  實
一、甲○○受僱於赫德利國際股份有限公司（下稱赫德利公司）
    擔任小貨車司機，為從事駕駛業務之人，於民國（下同）94
    年7月28日上午8時40分許，駕駛赫德利公司所有之車牌號碼
    F8－0133號自小貨車，負責運送頂好蒸餾水股份有限公司桶
    裝之飲用蒸餾水，沿臺北縣土城市○○街往三峽鎮方向行駛
    ，於行經同市○○街11巷 3號前之未劃標線之道路時，本應
    注意汽車行駛時，駕駛人應注意車前狀況，並隨時採取必要
    之安全措施；且汽車除行駛於單行道或指定行駛於左側車道
    外，在未劃標線之道路，應儘靠右行駛，而依當時天候晴、
    日間有自然光線、柏油路面，乾燥無缺陷，無障礙物，視距
    良好，並無不能注意之情事，詎甲○○竟疏未注意車前狀況
    及儘靠右小心行駛，復因其行駛之路段右側路旁適有停放其
    他車輛，竟疏未注意對向來車狀況即貿然偏左跨至道路左側
    行駛，致不慎撞及對向由乙○○所騎乘沿臺北縣土城市○○
    街往板橋市方向直行之車牌號碼P59-216號重型機車，乙○
　　○因而人車倒地，受有左手掌與指骨骨折、肋骨閉鎖性骨折
  　、右胸鎖關節脫臼等之傷害。甲○○於車禍肇事後隨即打電
    話報警處理，並在偵查犯罪職權之機關或公務員知悉其為犯
    罪行為人前，即主動向據報到場處理之警員自首肇事，並接
    受裁判。
二、案經乙○○訴由臺灣板橋地方法院檢察署檢察官偵查起訴。
    理  由
一、訊據被告甲○○供承係赫德利公司僱用之小貨車司機，有於
    上揭時地駕駛車牌號碼F8－0133號自小貨車，行經上述肇事
    路段時，偏左行駛不慎撞及對向駛來由告訴人乙○○所騎乘
    之車號 P59-216號重型機車，告訴人乙○○因而人車倒地受
    有上述傷害等事實，核與告訴人乙○○於偵審時指述兩車如
    何於上揭時地相碰撞肇事，其並因而受有上述傷害之情節相
    符，並有道路交通事故調查報告表 (一)、(二) 、道路交通
    事故現場圖、肇事現場照片（見偵查卷第20頁至第29頁）及
    告訴人乙○○受有上述傷害之亞東紀念醫院診斷證明書乙紙
    等在卷可稽（見偵查卷第10頁、第49頁），惟被告否認就本
    件車禍之發生有何過失，辯稱：該路段並無劃中心線，且道
    路兩邊都有停車，伊已經儘靠右行駛，是告訴人乙○○突然
    左偏擦撞伊的云云。經查：
(一)依卷附之道路交通事故現場圖及現場照片所示，臺北縣土城
    市○○街11巷3號前之肇事路段，該道路寬度約 5點7公尺，
    未劃有中心線，肇事後，告訴人駕駛之機車停於其行向之路
    邊，而被告甲○○駕駛之自用小貨車則停於距道路左側路邊
    2.2公尺，依此，被告顯已佔用3.5公尺之路面，已逾道路中
    心線而偏左行駛甚明，此被告亦供承於行經自強街之肇事路
    段時，因路邊有停車，其因而偏左行駛云云，是被告甲○○
    駕駛自小貨車於行經肇事路段時，適因其行駛之路段右側路
    旁停放其他車輛，詎其疏未注意對向車前狀況，即貿然偏左
    逾越中心線行駛，致撞及對向由告訴人乙○○所騎乘之重型
    機車而肇事，此本件事故發生原因，經送臺灣區臺北縣區車
    輛行車事故鑑定委員會鑑定及覆議結果均認被告甲○○駕駛
    自用小貨車，行經未劃標線路段未儘靠右行駛為肇事原因，
    有臺灣省臺北縣區車輛行車事故鑑定委員會 95年2月10日北
    鑑字第950002號鑑定意見書及臺灣省車輛行車事故覆議鑑定
    委員會府覆議字第 9520171號覆議意見書影本各乙份在卷可
    稽（見偵查卷第31頁、32頁，原審卷第48、49頁），至該覆
    議結果，雖認告訴人乙○○駕駛機車疏未注意車前狀況，同
    為肇事原因，惟查，肇事後，告訴人乙○○駕駛之機車停於
    其行向之路邊，足認告訴人乙○○騎駛機車行經上揭肇事路
    段時，已儘靠右在其遵行之車道行駛，反之，被告駕駛自小
    貨車於行經肇事路段時，因其行駛之路段右側路旁停放其他
    車輛，惟其竟疏未注意對向車前狀況，即貿然偏左逾越中心
    線行駛，致撞及迎向駛來由告訴人乙○○所騎駛之重型機車
    ，肇致本件事故，實難認告訴人乙○○有何未注意車前狀況
    而肇致本件事故之發生，前開覆議結果，認為告訴人乙○○
    駕駛重機車，未充分注意車前狀況，為肇事次因云云，核與
    前開車禍現場狀況與實情不符，自難遽採，附此敘明。
(二)按汽車行駛時，駕駛人應注意車前狀況，並隨時採取必要之
    安全措施；又汽車除行駛於單行道或指定行駛於左側車道外
    ，在未劃標線之道路，應靠右行駛；道路交通安全規則第94
    條第3項、第95條第1項前段分別定有明文。被告甲○○係赫
    德利公司僱用之小貨車司機，為從事駕駛業務之人，對此道
    路交通安全規則，自當知之甚詳，被告駕車行經上開未劃標
    線之肇事路段，自應注意上開道路交通安全規則，而依當時
    天候晴、日間有自然光線、柏油路面，乾燥無缺陷，無障礙
    物，視距良好，並無不能注意之情事，詎被告駕車行經上開
    肇事路段時，其行駛之路段右側路旁既停放其他車輛，竟疏
    未注意對向車前狀況，即貿然偏左逾越中心線行駛，致撞及
    對向由告訴人乙○○所騎乘之重型機車而肇事，告訴人乙○
　　○因而人車倒地因並受有上述傷害，被告就本件車禍之發生
  　自有過失，而被告之過失行為與告訴人所受傷害間，並有相
    當因果關係，是被告所辯就本件車禍之發生並無何過失云云
    ，要係卸責之詞，而無足採，事證明確，被告犯行，應堪認
    定。
二、查被告甲○○受僱赫德利公司駕駛小貨車載運貨物為業，係
    從事駕駛業務之人，其駕駛上開自小貨車，因過失致告訴人
    受有上述傷害，核被告所為，係犯刑法第284條第2項前段之
    業務過失傷害罪﹔而查被告於肇事後未被有偵查犯罪職權之
    機關或公務員發覺前，即主動以電話報警並向據報到場處理
    之警員坦承肇事，此據被告供述在卷，並有臺北縣政府警察
    局土城分局道路交通事故肇事人自首情形紀錄表乙紙附卷可
    參（見偵查卷第34頁），而查被告行為後，刑法第62條前段
    就自首原規定「對於未發覺之罪自首而受裁判者，減輕其刑
    。」，惟依94年1月7日修正公佈，95年7月1日施行之刑法第
    62條前段則規定「對於未發覺之罪自首而受裁判者，得減輕
    其刑。」，依刑法第2條第1項規定，比較新、舊法結果，應
　　適用較有利之行為時即修正前刑法第62條之規定，減輕其刑
  　。又刑法第284條第2項所定罰金刑部分，依罰金罰鍰提高標
    準條例第1條第1項前段規定，原規定就其原定數額提高十倍
　　，茲依刑法施行法第1條之1規定中華民國94年1月7日刑法修
  　正施行後，刑法分則編所定罰金之貨幣單位為新臺幣，而94
  　年1月7日刑法修正時，刑法分則編未修正之條文定有罰金者
    ，自94年1月7日刑法修正施行後，就其所定數額提高為三十
    倍。本次94年1月7日刑法修正時，刑法第284條第2項並未為
    修正，而依上揭規定，就罰金刑部分之貨幣單位改為新台幣
    ，因而就其所定罰金數額提高為三十倍，惟實際上刑法第28
    4條第2項業務過失傷害罪之構成要件及法定刑並未變更，自
    無有利或不利而為新舊法比較適用之問題，附此敘明。原審
    以被告上述犯行，事證明確，援引刑法第2條第1項前段、第
    284條第2項前段、修正前刑法第62條前段、第 41條第1項前
    段、罰金罰鍰提高標準條例第 1條前段及廢止前罰金罰鍰提
    高標準條例第 2條之規定，並審酌被告之素行、過失程度、
    身為汽車職業駕駛人，於駕車行進間竟疏未注意注意車前狀
    況，亦未儘靠右小心行駛，竟貿然偏左行駛，因而撞及告訴
    人乙○○騎乘之機車而肇事，告訴人乙○○因而所受之傷害
    ，並迄仍未與告訴人乙○○達成和解及犯罪後之態度等一切
    情狀，量處有期徒刑4月，並以被告行為後，刑法第 41條業
    已修正，並於94年2月2日經總統公布，於95年7月1日施行，
    修正前刑法第41條第1項前段規定：「犯最重本刑為5年以下
    有期徒刑以下之刑之罪，而受 6個月以下有期徒刑或拘役之
　　宣告，因身體、教育、職業、家庭之關係或其他正當事由，
  　執行顯有困難者，得以1元以上3元以下折算一日，易科罰金
    。」，又行為人行為時之易科罰金折算標準，依修正前罰金
    罰鍰提高標準條例第 2條前段（現已刪除）規定，就其原定
　　數額提高為100倍折算1日，則被告行為時之易科罰金折算標
  　準，應以銀元300元折算1日，經折算為新臺幣後，應以新臺
    幣900元折算為1日。惟95年7月1日修正公布施行之刑法第41
    條第 1項前段則規定：「犯最重本刑為五年以下有期徒刑以
    下之刑之罪，而受六個月以下有期徒刑或拘役之宣告者，得
    以新臺幣一千元、二千元或三千元折算一日，易科罰金。」
    ，比較修正前後之易科罰金折算標準，以95年7月1日修正公
    布施行前之規定，較有利於被告，而依修正前刑法第41條第
    1 項前段規定，諭知易科罰金之折算標準，經核認事用法，
    並無不合，而查被告甲○○前無何不良素行，本次駕車行經
    上開路段時，因一時虞疏，未注意車前狀況及未儘靠右行駛
    ，因而肇致本件車禍之發生，惟既屬過失犯，犯罪情節難認
    屬重大，至肇事後雙方未能達成民事上和解，恆因雙方就賠
    償金額有所歧異所致，此被告亦供稱有意與告訴人和解，惟
    因告訴人要求金額過高，致未達成和解，惟此亦難認被告過
    失情節即屬重大，並依被告所犯係法定刑 1年以下有期徒刑
    之罪，原審因而審酌被告犯罪之情節及犯罪後之態度，量處
    有期徒刑 4月，並諭知易科罰金之折算標準，尚難屬量刑過
    輕，檢察官依告訴人之請求提起上訴，其上訴意旨以被告迄
    仍未與告訴人達成和解，足見毫無悔意，而指摘原審對被告
    量刑過輕，尚難認有理由，應予駁回。
據上論斷，應依刑事訴訟法第368條，判決如主文。
本案經檢察官吳慧蘭到庭執行職務。
中　　華　　民　　國　　96　　年　　 7 　　月　　6　　日
　　　　　　　　　刑事第五庭    審判長法　官  吳  敦
　　　　　　　　　　　　　　　　　    法　官  吳啟民
　　　　　　　 　 　　　　　　　　　　法　官  張傳栗
以上正本證明與原本無異。
不得上訴。
                                      書記官  李佩真
中　　華　　民　　國　　96　　年　　7 　　月　　6 　　日
附錄：本案論罪科刑法條全文
中華民國刑法第284條第2項
從事業務之人，因業務上之過失傷害人者，處一年以下有期徒刑
、拘役或一千元以下罰金，致重傷者，處三年以下有期徒刑、拘
役或二千元以下罰金。
